【裁判字號】    98,台非,301
【裁判日期】    981016
【裁判案由】    違反毒品危害防制條例
【裁判全文】
最高法院刑事判決              九十八年度台非字第三○一號
上  訴  人  最高法院檢察署檢察總長
被      告  甲○○
上列上訴人因被告違反毒品危害防制條例案件，對於台灣高雄地
方法院中華民國九十七年五月二十一日第一審確定判決（九十七
年度審訴字第一一二五號，起訴案號：台灣高雄地方法院檢察署
九十七年度毒偵字第一二七○號），認為違法，提起非常上訴，
本院判決如下：
    主  文
原判決撤銷。
甲○○施用第一級毒品罪，處有期徒刑陸月，如易科罰金，以新
台幣壹仟元折算壹日。扣案之第一級毒品海洛因壹包（含包裝袋
，驗前淨重零點壹貳伍公克，驗後淨重零點壹壹伍公克），沒收
銷燬之。
    理  由
非常上訴理由稱：「按判決不適用法則或適用不當者，為違背法
令，刑事訴訟法第三百七十八條定有明文。又刑法第四十七條第
一項規定受徒刑之執行完畢，或一部之執行而赦免後，五年以內
故意再犯有期徒刑以上之罪者，為累犯，加重本刑至二分之一。
而事實審法院對被告有無累犯之事實，應否適用累犯規定加重其
刑，屬法院認定事實與適用法律之基礎，客觀上有調查之必要，
自應依職權調查。另數罪併罰案件之執行完畢，係指數罪定其應
執行之刑，已將該應執行之刑執行完畢而言；若其中一罪之有期
徒刑先執行期滿，嗣依檢察官聲請，法院裁定定其數罪之應執行
之刑，則裁定前已先執行之罪，因嗣後合併他罪定應執行之刑結
果，檢察官所換發之執行指揮書，係執行應執行刑，其前已執行
之有期徒刑部分，僅應予扣除而不能認為已執行完畢（最高法院
八十四年度台非字第二八四號、九十五年度台非字第三二○號判
決參照）。查本件受刑人前因詐欺罪，經台灣高雄地方法院九十
四年度簡字第六七五四號判處有期徒刑三月確定，雖於九十五年
八月二日已先行執行，但檢察官嗣以該罪與台灣高等法院高雄分
院九十六年度上易字第六五七號判處有期徒刑八月之竊盜案，聲
請定其應執行之刑，經台灣高等法院高雄分院九十七年度聲減字
第三○五號裁定減刑，並定應執行有期徒刑五月確定，檢察官指
揮執行時，先扣除前已執行之有期徒刑三月，再於九十七年六月
三日入監執行其餘有期徒刑二月，另與其他案件接續執行迄今，
指揮書執畢日期已逾民國一○○年，有上開裁定、全國刑案資料
查註紀錄表可稽。揆之上開說明，本件原判決認定受刑人於九十
七年一月二十六日十五時二十分許為警採尿時回溯二十四小時內
某時施用海洛因時，其詐欺罪有期徒刑三月，不能認為已執行完
畢，應不構成累犯。乃原判決未依職權查明，逕認受刑人之詐欺
案已於九十五年八月二日執行完畢，而依刑法第四十七條第一項
論以累犯，顯有適用法則不當及應於審判期日調查之證據未予調
查之違法。案經確定，且對受刑人不利，爰依刑事訴訟法第四百
四十一條、第四百四十三條提起非常上訴，以資糾正」等語。
本院按判決不適用法則或適用不當者，為違背法令，刑事訴訟法
第三百七十八條定有明文。又依法應於審判期日調查之證據未予
調查，致適用法令違誤，而顯然於判決有影響者，該項確定判決
即屬違背法令，得提起非常上訴，亦有司法院釋字第一八一號解
釋可稽。而事實審法院對於被告有無累犯之事實，應否適用刑法
第四十七條累犯之規定加重其刑，即屬法院認定事實與適用法律
之基礎事項，客觀上有其調查之必要，倘被告不合累犯之要件，
而事實審並未詳加調查，致判決時適用累犯之規定論處，即屬刑
事訴訟法第三百七十九條第十款所規定依法應於審判期日調查之
證據未予調查，其判決當然為違背法令。另按受徒刑之執行完畢
，或受一部之執行而赦免後，五年以內故意再犯有期徒刑以上之
刑之罪者，為累犯，刑法第四十七條第一項定有明文。又裁判確
定前犯數罪者，併合處罰之；數罪併罰，宣告多數有期徒刑者，
於各刑中之最長期以上，各刑合併之刑期以下，定其刑期，刑法
第五十條、第五十一條第五款規定甚明。故刑法第四十七條第一
項所謂之「受徒刑之執行完畢」，就數罪併罰案件，係指所定之
執行刑，執行完畢而言。如於定執行刑之前，因有一部分犯罪先
確定，形式上予以執行，仍應依刑法規定定其應執行之刑，俟檢
察官指揮執行「應執行刑」時，再就形式上已執行部分予以折抵
，不能謂先確定之罪已執行完畢。本件被告甲○○前因詐欺罪，
經台灣高雄地方法院以民國九十四年度簡字第六七五四號刑事判
決判處有期徒刑三月確定，雖於九十五年八月二日已先行執行，
但檢察官嗣以該罪與台灣高等法院高雄分院以九十六年度上易字
第六五七號刑事判決判處有期徒刑八月之竊盜案，符合併合處罰
之規定，聲請定其應執行之刑，經台灣高等法院高雄分院於九十
七年五月十四日以九十七年度聲減字第三○五號裁定減刑，並定
應執行有期徒刑五月確定，檢察官指揮執行時，先扣除前已執行
之有期徒刑三月，再入監執行其餘有期徒刑二月，有上開裁定、
全國刑案資料查註紀錄表在卷可稽。依上開說明，被告所犯前開
各罪所處之徒刑，仍應以所定「應執行刑」執行期滿之日始為執
行完畢。是被告於九十七年一月二十六日十五時二十分許，為警
採尿時回溯二十四小時內某時施用海洛因時，其前案之詐欺罪所
處有期徒刑三月，應屬尚未執行完畢，即與累犯構成要件不符。
原審卷內所附之被告前案紀錄表，對被告所犯上開罪責之偵查、
起訴及判決之情形，均有詳細記載，原審對於被告有無累犯事實
之事項，未詳予調查，即論以累犯並加重其刑（處有期徒刑七月
），自屬依法應於審判期日調查之證據未予調查，致適用法則不
當，而顯然於判決有所影響，該判決當然違背法令。案經確定，
且於被告不利，非常上訴執以指摘，洵有理由，應由本院將原判
決撤銷，改判如主文第二項所示，以資救濟。
據上論結，應依刑事訴訟法第四百四十七條第一項第一款但書，
毒品危害防制條例第十條第一項、第十八條第一項前段，刑法第
十一條、第四十一條第一項前段，刑法施行法第一條之一第一項
、第二項前段，判決如主文。
中    華    民    國  九十八  年    十    月   十六   日
                      最高法院刑事第三庭
                          審判長法官  林  增  福
                                法官  張  清  埤
                                法官  陳  世  雄
                                法官  何  菁  莪
                                法官  洪  佳  濱
      本件正本證明與原本無異
                                      書  記  官
中    華    民    國  九十八  年    十    月  二十二  日
                                                      K
附錄法條：
毒品危害防制條例第十條第一項：施用第一級毒品者，處六月以
上五年以下有期徒刑。


司法院資訊處製作；財團法人民間司法改革基金會備份。
